臺灣高等法院民事判決
111年度再易字第71號
再審原告  施昇佑
再審被告  邱瀞儀
上列當事人間請求返還借款事件，再審原告對於中華民國111年7
月12日本院確定判決（110年度上字第835號），提起再審之訴，
本院判決如下：
    主  文
再審之訴駁回。
再審訴訟費用由再審原告負擔。
    事實及理由
一、按再審之訴，應於30日之不變期間內提起。前項期間，自判
    決確定時起算，判決於送達前確定者，自送達時起算。民事
    訴訟法第500條第1項、第2項前段分別定有明文。查本院110
    年度上字第835號（下稱原確定判決）係不得上訴第三審之
    判決，於民國111年7月12日確定，並於同年月19日送達再審
    原告，有原確定判決、本院民事書記官辦案進行簿、送達證
    書可稽（見本院卷第31至43、135、143頁），扣除在途期間
    8日，再審原告於111年8月19日提起本件再審之訴（見本院
    卷第3頁），未逾30日不變期間，先予敘明。
二、再審原告主張：再審被告係主張兩造間有借款關係，並以伊
    於107年12月17日所簽立之承諾書（下稱系爭承諾書）作為
    請求返還借款之依據，兩造並無成立債務拘束契約之意思；
    退步言，亦應認再審被告就應由伊依系爭承諾書負擔之銀行
    貸款餘額之意思表示內容錯誤，惟原確定判決未探求當事人
    之真意，即認系爭承諾書為債務拘束之法律關係，並謂無意
    思表示錯誤情事云云，適用民法第98條、第88條規定顯有錯
    誤。另原確定判決未斟酌再審被告於110年4月7日原審言詞
    辯論期日所提伊與訴外人辜瓊珠（即再審被告之母）於107
    年8月6日至同年月15日之LINE對話紀錄（下稱系爭對話紀錄
    ）、臺灣高等法院高雄分院110年度重上字第93號民事判決
    （下稱93號判決），亦有漏未斟酌足以影響於判決之重要證
    物之再審理由等情。依民事訴訟法第496條第1項第1款、第4
    97條規定，提起本件再審之訴，並聲明：㈠原確定判決不利
    於再審原告部分廢棄。㈡上開廢棄部分，再審被告於前訴訟
    程序第一審之起訴及假執行之聲請均駁回。
三、按所謂適用法規顯有錯誤，係指裁判所適用之法規顯然不合
    於法律規定，或與司法院大法官會議解釋、憲法法庭裁判違
    反，或消極的不適用法規顯然影響裁判者而言，並不包括裁
    判理由矛盾、理由不備、取捨證據失當、調查證據欠周、漏
    未斟酌證據、認定事實錯誤及在學說上諸說併存致發生法律
    上見解歧異等情形在內。觀原確定判決已敘明：依系爭承諾
    書之記載，已足證明再審原告同意再審被告所提要約，承諾
    自107年12月17日起按月繳交再審被告之貸款應還分期款，
    並承諾逾期不履行時喪失期限利益，再審原告應於2個月內
    以現金一次支付貸款總餘額及按貸款總餘額3倍計算之補償
    金予再審被告，且該承諾書性質上屬不標明原因之債務拘束
    契約，訂立之目的在於不受原因行為之影響，及避免原因行
    為之抗辯，且其內容無違反強制或禁止規定或背於公共秩序
    或善良風俗之情事，應屬有效等語（見本院卷第35至36頁）
    ，經核原確定判決依前開所認事實，定性系爭承諾書為債務
    拘束契約，適用法律並無違誤，且不受當事人法律意見或陳
    述之拘束（最高法院107年度台上字第1223號裁定參照）。
    至再審原告指摘原確定判決未探求當事人之真意，即認系爭
    承諾書為債務拘束之法律關係，並謂無意思表示錯誤情事等
    節，則屬對於原確定判決取捨證據、認定事實之指摘，亦與
    適用法規顯有錯誤之情事無涉。從而，再審原告主張原確定
    判決有民事訴訟法第496條第1項第1款之再審理由，顯無理
    由。
四、再按不得上訴於第三審法院之事件，其經第二審確定之判決
    ，就足以影響於判決之重要證物漏未斟酌者，得為再審事由
    ，固為民事訴訟法第497條前段所明定。惟所謂就足影響於
    判決之重要證物漏未斟酌，係指足以影響判決基礎之重要證
    物，雖當事人已在前訴訟程序提出，然未經確定判決加以斟
    酌者而言，且以該證物足以動搖確定判決基礎者為限。若於
    判決理由項下說明無調查之必要，或縱經斟酌亦不足以影響
    判決基礎之意見，即與漏未斟酌有間，不得據為該條所定之
    再審理由。依系爭對話紀錄（見本院卷第75至79頁），僅見
    再審原告與辜瓊珠討論貸款事項，惟無從據以證明再審原告
    已交付115萬元予辜瓊珠或再審被告以清償系爭承諾書所示
    債務；93號判決之當事人係再審原告與辜瓊珠（見本院卷第
    103頁），其判斷對兩造亦不生既判力或爭點效。是縱經斟
    酌前開證物，均不足以動搖原確定判決之基礎。況原確定判
    決亦於事實及理由欄第7項說明已經斟酌兩造其餘之攻擊及
    防禦方法及所用之證據，並認均不足以影響判決結果（見本
    院卷第41頁），亦無漏未斟酌卷內證物之虞，再審原告此部
    分主張，亦顯無理由。
五、按再審之訴顯無再審理由者，得不經言詞辯論，以判決駁回
    之，民事訴訟法第502條第2項定有明文。本件依再審原告於
    民事再審起訴狀內主張之再審理由，無須依法調查證據即能
    斷定再審之訴為無再審理由，其再審之訴顯無再審理由，爰
    不經言詞辯論，逕以判決駁回之。
六、據上論結，本件再審之訴為顯無理由，依民事訴訟法第502
    條第2項、第78條，判決如主文。　　　　　　
中　　華　　民　　國　　111 　年　　9 　　月　　30　　日
                  民事第二十三庭
                        審判長法  官  張松鈞
         　　　 　　　　　　　法  官　楊舒嵐
        　　　　　　　　　　　法  官　許勻睿
正本係照原本作成。
不得上訴。
中　　華　　民　　國　　111 　年　　10　　月　　3 　　日

　　　　　　　　　　　　　    書記官  秦湘羽